臺灣臺中地方法院刑事判決　　　　　　 94年度易緝字第449號
公　訴　人　臺灣臺中地方法院檢察署檢察官
被　　　告　甲○○
上列被告因詐欺案件，經檢察官提起公訴（八十九年度偵字第一
三四二八號、八十九年度偵緝字第三四七號），本院合議庭裁定
由受命法官獨任進行簡式審判程序，判決如下：
    主  文
甲○○共同連續意圖為自己不法之所有，以詐術使人將本人之物
交付，處有期徒刑陸月，如易科罰金，以佰元折算壹日。緩刑
參年。
    犯罪事實
一、甲○○與蔡水木（業經本院以八十九年度易字第三七七六號
    判處有期徒刑六月，上訴後經臺灣高等法院臺中分院以九十
    年度上易字第九○七號判決上訴駁回，緩刑三年確定，下稱
    前案判決）於民國八十六年間在臺中市○○路二六○號合夥
    經營能源珠寶銀樓（下稱能源銀樓），二人明知已無支付貨
    款之能力，竟共同意圖為自己不法之所有，並基於概括之犯
    意，先由甲○○於八十六年五月二十三日，向臺中區中小企
    業銀行北太平分行申請開設帳號○二五─一○─00000
    00號（起訴書誤載為北平分行000000000號）之
    支票帳戶，並將支票及開戶印章交給蔡水木使用，再由蔡水
    木於八十六年六月十四日以甲○○名義，在上開能源銀樓，
    向乙○○購買珠寶一批，總價新台幣（下同）十八萬五千六
    百元，並交付以甲○○為發票人，臺中區中小企業銀行北太
    平分行擔任付款人，票載發票日分別為八十六年六月十六日
    、八十六年八月十六日，票面金額各為九萬二千八百元之支
    票二紙作為貨款之支付，嗣蔡水木將向乙○○購買之前開珠
    寶典當得款而令發票日八十八年六月十六日之支票兌現，以
    取得乙○○之信任後，隨即於八十六年七月二十五日再向乙
    ○○詐購珠寶一批，總價為十七萬七千元，並簽發以甲○○
    為發票人，由臺中區中小企業銀行北太平分行擔任付款人，
    票號分別為ＫＰＳＡ0000000號及ＫＰＳＡ0000
    000號，票載發票日分別為八十六年七月三十日、八十六
    年九月二十日，票面金額各為八萬八千五百元之支票二紙充
    作貨款交付乙○○，致使乙○○不疑有他，如數將貨物送交
    能源銀樓。嗣乙○○分別於八十六年七月三十日、八十六年
    八月十六日、八十六年九月二十日屆期提示前開三紙支票，
    竟均因存款不足及已遭拒絕往來而未獲付款，乙○○再度前
    往能源銀樓查詢，發現該銀樓已停業，蔡水木、甲○○均已
    逃逸無蹤不知去向，始知受騙而獲悉上情。
二、案經乙○○訴由臺灣臺中地方法院檢察署檢察官偵查起訴。
 　 理    由
一、本件被告甲○○所犯係死刑、無期徒刑、最輕本刑為三年以
    上有期徒刑以外之罪，其於準備程序中就被訴事實為有罪之
    陳述，經告知簡式審判程序之旨，並聽取公訴人及被告之意
    見後，本院合議庭認為適宜而裁定由受命法官獨任進行簡式
    審判程序，合先敘明。
二、上揭犯罪事實，業據被告甲○○於本院審理時坦承不諱，核
    與告訴人乙○○指訴之情節相符，且有送貨單影本一份、支
    票及退票理由單影本各二紙及能源銀樓之名片一紙在卷可憑
    。再查蔡水木（業經前案判決確定）簽發以被告甲○○為發
    票人抵付貨款之臺中區中小企業銀行北太平分行○二五─一
    ○─0000000號支票存款帳戶，係於八十六年五月二
    十三日開戶，同年七月二十九日即開始大量退票，嗣於同年
    八月二十二日被列為拒絕往來戶之情，有臺中商業銀行（原
    臺中區中小企業銀行）八十九年十二月二十一日中北平字第
    四一二號函及檢附甲○○上開帳戶之退票紀錄明細表各一份
    附卷足稽，可知蔡水木使用被告甲○○之前開支票帳戶，往
    來僅二個多月即開始大量退票，而蔡水木於前案本院審理時
    自承：伊於八十六年六月間向被害人購買珠寶時，已大約被
    他人倒了一、二百萬元，伊將向告訴人購買之部分珠寶典當
    十萬元，始得以兌現八十六年六月十六日之支票等語（見本
    院八十九年度易字第三七七六號八十九年十二月十一日審理
    筆錄），堪認蔡水木於八十六年六、七月間二次向告訴人訂
    購珠寶時，應明知已無充裕之資金支付告訴人貨款，惟其竟
    將向告訴人購買之珠寶典當得款而令發票日八十八年六月十
    六日之支票兌現，以取得告訴人之信任，另交付無法兌現之
    三紙支票資以矇混，使告訴人信賴而交付貨物；而被告甲○
    ○於本院訊問時亦自承：蔡水木向我說他要開銀樓，暫時缺
    資本需要用票，所以叫我去申請支票，．．．當時我的戶頭
    裡有二萬多元，蔡水木向我借票時，說他要用十幾萬元等語
    （見本院九十四年十月二十五日訊問筆錄第三頁），顯見被
    告甲○○與蔡水木確有施用詐術使告訴人陷於錯誤之事實；
    又告訴人指稱其於第一紙支票退票（八十六年七月三十日）
    後，即前往能源銀樓查詢，發現該銀樓已停業，被告甲○○
    與蔡水木並已逃逸無蹤不知去向等情，益徵被告甲○○與蔡
    水木向告訴人訂購珠寶時，已無意解決本件債務，其有不法
    所有之詐欺意圖甚為明顯，由此足見被告之自白與事實相符
    ，從而，本件事證已臻明確，被告犯行洵堪認定。
三核被告甲○○所為，係犯刑法第三百三十九條第一項之詐欺
    取財罪。被告甲○○與蔡水木（業經前案判決確定）就前開
    犯行，有犯意聯絡及行為分擔，為共同正犯。其先後二次詐
    欺行為，時間緊接，所犯構成要件相同罪名，顯係基於概括
    之犯意為之，為連續犯，應以一罪論，並加重其刑。爰審酌
    被告素行不佳，前曾因竊盜罪先後經本院以六十四度少易字
    第一○二號及七十七年度易緝字第二四八號判處有期徒刑一
    年、四月確定，於七十七年三月十六日執行完畢，有臺灣臺
    中地方法院檢察署刑案資料查註紀錄表及臺灣高等法院被告
    全國前案紀錄表各一份在卷可參（未構成累犯），竟仍不知
    謹慎行事，明知並無支付貨款之能力，竟仍夥同蔡水木向告
    訴人詐購財物，造成告訴人損失匪淺，危害社會經濟秩序不
    輕，惟念其犯後於本院能坦承犯行，態度良好，及其犯罪之
    動機、目的、手段等一切情狀，量處如主文所示之刑，並諭
    知易科罰金之折算標準（被告行為後刑法第四十一條業於九
    十年一月十日修正公布，同年月十二日生效，犯最重本刑為
    五年以下有期徒刑以下刑之罪而受六個月以下有期徒刑或拘
    役之宣告，因身體、教育、職業、家庭之關係或其他正當理
    由，執行顯有困難者，得易科罰金。比較新舊法適用之結果
    ，以新法有利被告，爰併依刑法第二條第一項前段規定，適
    用有利被告之修正後刑法第四十一條之規定，附此敘明），
    末查被告前因竊盜罪，受有期徒刑以上刑之宣告，於七十七
    年三月十六日執行完畢後，五年以內未曾受有期徒刑以上刑
    之宣告，業據前述，又蔡水木已與告訴人乙○○達成和解，
    賠償損失，業經告訴人到庭陳述無訛（見本院九十四年十一
    月二日審理筆錄第三頁第十八行），並有臺灣高等法院臺中
    分院九十年度上易字第九○七號刑事判決一份在卷可按，被
    告經此起訴審判，當知所警惕，信無再犯之虞，本院認所宣
    告之刑以暫不執行為適當，並諭知緩刑參年，以啟自新。
據上論斷，應依刑事訴訟法第二百七十三條之一第一項、第二百
九十九條第一項前段，刑法二條第一項前段、第二十八條、第五
十六條、第三百三十九條第一項、修正後第四十一條第一項前段
、第七十四條第二款，罰金罰鍰提高標準條例第一條前段、第二
條，判決如主文。
中　　華　　民　　國　　94　　年　　11　　月　　9 　　日
                  刑事第八庭    法  官  洪堯讚
上正本證明與原本無異。
如不服本判決，應於送達後十日內向本院提出上訴狀（須附繕
 本），上訴於台灣高等法院台中分院。
                                書記官  柳寶倫
中　　華　　民　　國　　94　　年　　11　　月　　9 　　日
附錄本案論罪科刑法條
刑法第三百三十九條第一項
意圖為自己或第三人不法之所有，以詐術使人將本人或第三人之
物交付者，處五年以下有期徒刑、拘役或科或併科一千元以下罰
金。
